最　高　行　政　法　院　判　決
                                     100年度判字第1603號
再 審原 告    葉川儒
再 審被 告  　銓敘部
代　表　人　  張哲琛
上列當事人間優惠存款事件，再審原告對於中華民國99年7月15
日本院99年度判字第693號判決，本於行政訴訟法第273條第1項
第1款事由，提起再審之訴部分，本院判決如下：
　　主  文
再審之訴駁回。
再審訴訟費用由再審原告負擔。
　　理  由
一、再審原告原係行政院海岸巡防署海洋巡防總局組主任，前經
    再審被告以民國94年10月31日部退三字第0942556272號函核
    定自95年1月16日退休生效並支領月退休金，其公保養老給
    付得辦理優惠存款之金額為新臺幣（下同）1,643,900元。
    嗣再審被告於再審原告優惠存款97年1月16日期滿前，依95
    年1月17日增訂退休公務人員公保養老給付金額優惠存款要
    點（下稱公保優存要點）第3點之1規定，以96年12月13日部
    退管二字第0962885403號函（下稱原處分）重新核定再審原
    告於公保養老給付優惠存款期滿後得辦理續存之最高金額為
    1,471,867元。再審原告不服，提起復審，遭公務人員保障
    暨培訓委員會（下稱保訓會）決定駁回，遂提起本件行政訴
    訟，經原審以97年度訴字第827號判決（下稱原判決）駁回
    。再審原告不服，提起上訴，經本院以99年度判字第693號
    判決（下稱原確定判決）駁回確定。再審原告不服，乃以原
    確定判決有行政訴訟法第273條第1項第1款之再審事由，提
    起再審之訴。
二、原確定判決略以：（一）優惠存款制度實施多年，公教人員
    之待遇已逐年向上調整，84年7月1日退撫新制實施後，退休
    金基數之計算內涵提高為本（年功）俸1倍，公教人員退休
    所得大幅提昇，部分具有退撫新、舊年資之人員，其退休所
    得甚至有超過現職同等級人員薪資之不合理現象，故再審被
    告考慮上開社會經濟狀況、財政收支情形與整體公益衡平原
    則，審酌得適用之對象、範圍及辦理優惠存款之額度，乃依
    權限增訂前揭公保優存要點第3點之1規定，明定支領月退休
    金人員之每月退休所得，不得超過依最後在職同等級人員現
    職待遇計算之所得上限百分比，每月退休所得，依該要點第
    1項計算之，超過退休所得上限百分比者，減少其養老給付
    得辦理優惠存款之金額，使不超過退休所得上限百分比，以
    符合正當性與公平性，自無違反司法院釋字第443號解釋意
    旨及法律保留原則。（二）系爭新規定係直接適用於規定變
    更生效後繼續發生之事實，對於已退休公務人員於方案實施
    前已領取之優惠存款利息，無庸依新法規定計算繳回；且方
    案實施時，其原存單未到期者，仍得適用原規定（系爭公保
    優存要點第3點之1第7項規定參照），俟期滿換約後，始適
    用修正後之規定，且僅往後生效一體適用，並未溯及於該要
    點變更生效日之前而為適用，自無悖於法律不溯及既往原則
    等由，業經原判決論述甚詳，核無不合。（三）再審原告得
    辦理優惠存款之依據，源自再審被告依職權訂定之公保優存
    要點，而實施該要點多年後，既產生部分退休人員之退休所
    得有大於同俸級現職人員之在職每月所得之不合理現象，再
    審被告基於公保優存要點訂定意旨係屬彌補退休所得不足之
    政策性福利措施之考量下，以退休所得與同俸級現職人員之
    在職每月所得為比較基準，進而修訂計算給付基礎，改將現
    職薪資所得之計算內涵設計成包括本（年功）俸、技術或專
    業加給、主管職務加給及年終工作獎金項目，係屬於政策形
    成之自由空間。改革方案以現行公務人員之法定給與中，各
    類人員主要共同支給項目－本俸（年功俸）、技術或專業加
    給、主管職務加給及年終工作獎金4項給與計算，其他諸如
    地域加給、危險職務加給或其他非法律所定之津貼及變動性
    薪資等，不予計入現職所得之計算內涵，以符實際並減少爭
    議，於法尚無不合。（四）公務人員退休金之給與係依公務
    人員退休法第6條及第16條之1規定辦理，公保養老給付係依
    原公務人員保險法第14條規定給與，至於公保養老給付金額
    優惠存款則依公保優存要點之規定辦理，與公務人員俸給法
    第2條及第5條所稱之俸給有別。退休公務人員公保養老給付
    金額之優惠存款並非公務人員退休法、原公務人員保險法及
    公務人員俸給法之法定給與。（五）再審被告為因應國家財
    經環境變遷及公務人員與退休人員現行待遇（退休給與），
    適時修正公保優存要點，推動合理退休所得之改革，並無不
    合，依司法院釋字第443號及第614號解釋意旨，亦無違反依
    法行政原則之事，且屬正當、合理，與誠信原則及憲法第7
    條平等權規定無違等由，而駁回再審原告之訴。
三、再審原告再審意旨略謂：公保優存要點已於95年12月12日，
    遭立法院第6屆第4會期第11次會議決議通知再審被告溯自95
    年2月16日予以廢止。因此，再審被告所訂定公保優存要點
    第3點之1，已於95年2月16日失效。第7屆立法委員無權再處
    理該決議。再審被告仍依據前揭失效之法規命令，實施扣款
    之行政處分，顯然已有違誤，且有誤導本院再審之判決，爰
    依行政訴訟法第273條第1項第1款之再審事由，提起再審之
    訴。
四、本院按：立法院議事規則第42條：「決議案復議之提出，應
    具備下列各款：一、證明動議人確為原案議決時之出席委員
　　，而未曾發言反對原決議案者；如原案議決時，係依表決器
    或投票記名表決或點名表決，並應證明為贊成原決議案者。
　　二、具有與原決議案不同之理由。三、20人以上之連署或附
  　議。」第43條：「復議動議，應於原案表決後下次院會散會
    前提出之。但討論之時間，由主席徵得出席委員同意後決定
    之。」是對立法院之決議案，於符合一定要件下得提出復議
    。而復議，即是對決議案重新議決，在復議案未決議前，原
    決議案尚處於未定狀態。95年12月12日立法院第6屆第4會期
    第11次會議雖附帶決議通知再審被告溯自95年2月16日廢止
    公保優存要點第3點之1，然該附帶決議經提出復議，至立法
    院第7屆第5會期止尚未處理，此有再審原告提出之立法院議
    事處99年8月3日台立議字第0990040657號函附卷可稽。是該
    決議案尚未確定，自不得據以主張廢止公保優存要點第3點
    之1失效。又立法院職權行使法第12條：「每屆立法委員任
    期屆滿時，除預(決)算案及人民請願案外，尚未議決之議案
    ，下屆不予繼續審議。」係規定於第2章「議案審議」，而
    同法第62條：「(第1項)行政命令經審查後，發現有違反、
    變更或牴觸法律者，或應以法律規定事項而以命令定之者，
    應提報院會，經議決後，通知原訂頒之機關更正或廢止之。
    (第2項)前條第1項視為已經審查或經審查無前項情形之行政
    命令，由委員會報請院會存查。(第3項)第1項經通知更正或
    廢止之命令，原訂頒機關應於2個月內更正或廢止；逾期未
    為更正或廢止者，該命令失效。」則是規定於第10章「行政
    命令之審查」。據此可知，立法院職權行使法第62條規定，
    並不適用於「行政命令之審查」，自無「每屆立法委員任期
    屆滿時，尚未議決之議案，下屆不予繼續審議」之問題。是
    以再審意旨以公保優存要點第3點之1遭立法院第6屆第4會期
    第11次會議決議通知再審被告溯自95年2月16日予以廢止，
    雖有復議案，第7屆立法委員無權審議云云，尚有誤會。其
    據以主張原確定判決適用法規顯有錯誤，自不足採。再審原
    告提起本件再審之訴，並無理由，應予駁回。
五、據上論結，本件再審之訴為無理由。依行政訴訟法第278條
    第2項、第98條第1項前段，判決如主文。
中　　華　　民　　國　　100　 年　　9　　 月　　15　　日
                    最高行政法院第三庭
                        審判長法官　黃　璽　君
                              法官　陳  國  成
                              法官　楊　惠　欽
                              法官　吳　東　都
                              法官　陳　金　圍

以  上  正  本  證  明  與  原  本  無  異
中　　華　　民　　國　　100　 年　　9　　 月　　16　　日
　　　　　　　　　　　　　　　書記官　楊　子　鋒